【裁判字號】    98,交抗,1897
【裁判日期】    980814
【裁判案由】    違反道路交通管理處罰條例
【裁判全文】
臺灣高等法院交通事件裁定            98年度交抗字第1897號
抗  告  人
即受處分人  甲○○
上列抗告人因違反道路交通管理處罰條例案件，不服台灣士林地
方法院，中華民國98年6月30日所為裁定（98年度交聲字第26 號
），提起抗告，本院裁定如下：
    主  文
抗告駁回。
    理  由
一、按汽車駕駛人，行經有燈光號誌管制之交岔路口闖紅燈者，
    處新臺幣（下同）1,800元以上5,400元以下罰鍰，道路交通
    管理處罰條例第53條第1 項定有明文；又汽車駕駛人，有同
    條例第53條第1 項之情形者，除依原條款處罰鍰外，並記違
    規點數3點，道路交通管理處罰條例第63條第1項第3 款亦有
    明文。
二、原處分略以：本件異議人即受處分人甲○○於民國97年10月
    1日20時20分許，駕駛車牌號碼759-CY號營業一般小客車（
    下稱上開營小客車），行經臺北縣蘆洲市○○路與永平街口
    處，經警攔停舉發其有闖紅燈之違規，爰依道路交通管理處
    罰條例第53條第1項處罰鍰2,700元，並依同條例第63 條第1
    項第3款，記違規點數3點（裁決書漏載第1項第3款）。
三、聲明異議意旨略以：伊於上揭時間駕駛上開營小客車，行經
    臺北縣蘆洲市○○路與永平街口處，當時該路口正上方有 3
    個號誌燈皆未亮燈，顯係故障，伊只好遵循左內側道上之燈
    號行駛，當時該燈號為綠燈，未料駛過該路口後即為警攔停
    ，員警並不聽從伊辯解即開單舉發，令伊實不甘服，為此聲
    明異議云云。
四、原裁定以：
  (一)本件異議人即受處分人甲○○於97年10月1 日20時20分許，
    駕駛上開營小客車，行經臺北縣蘆洲市○○路與永平街口處
    ，行經有燈光號誌管制之交岔路口闖紅燈，為警當場攔停舉
    發「駕車行經有燈光號誌管制之交岔路口闖紅燈（直行）」
    違規之事實，此為異議人所不否認，並有臺北縣政府警察局
    北縣警交字第C00000000 號舉發違反道路交通管理事件通知
    單影本1紙在卷可稽。
  (二)異議人雖以上揭情詞置辯，惟上開違規事實業據證人即舉發
    本件違規之員警乙○○到庭具結證稱：蘆洲市成蘆橋下橋處
    有分下橋專用號誌及平面專用號誌，異議人從平面道路下來
    ，他將下橋號誌當作是平面號誌，誤認為是綠燈，所以我將
    他攔停下來舉發。當下橋號誌為綠燈時，平面道路號誌是紅
    燈，而我當時站在路口過後30公尺的位置，只有下橋號誌綠
    燈可通行，平面道路號誌是紅燈，我不記得紅燈亮多久，我
    就看到異議人從平面道路闖紅燈通過。案發當時，平面道路
    號誌沒有故障，而且該處有2個號誌，未到路口前1個，通過
    路口後也有1個號誌，而且2個號誌都沒有故障，攔停時異議
    人有說下橋號誌是綠燈，他沒有說平面道路的號誌是壞的等
    語甚詳（見98年交聲字第26號卷第25頁至第26頁），證人亦
    當庭指認異議人提出附於異議狀後之現場照片共12張，惟僅
    第11、12張為現場照片，其餘10張於本案並無相關聯（見同
    上交聲卷第9 頁），細繹證人乙○○所證內容，就當時取締
    之經過詳敘明確，況證人與異議人間並無怨恨仇隙，自無設
    詞誣陷而甘冒偽證重罪之必要，其所言應認屬實可採。再經
    原審函詢臺北縣交通局，該局回覆：本縣蘆洲市成蘆橋下橋
    與永平街32 巷口平面道路專用號誌於97年10月1日故障維修
    紀錄1案，查上述路口於97年9月1日至97年10月31 日期間，
    僅於97年9月16 日接獲通報有燈不亮，並於當日修復，有臺
    北縣政府交通局98年4月27日北交工字第0980306786號函1紙
    在卷可證，觀諸異議人之違規時間係於97年10月1 日，而上
    開號誌燈號於97年9月1日至同年10月31日間，僅9月16 日有
    接獲故障通報，並已於當日修復完畢，由此可推知，異議人
    違規當日之號誌燈應屬正常運作並無故障，異議人前揭所辯
    ，洵不足採。
  (三)異議人於原審訊問中另辯稱：路口後面設置的號誌位置很低
    ，低到僅有1 層樓高，案發當天，我被前面的高頂車擋住，
    所以沒有看到後面的號誌燈云云，證人乙○○則證稱：我攔
    車時僅有看到異議人所駕駛的車輛，沒有看到高頂車（見同
    上交聲卷第27頁），經觀現場照片第11張、第12張，明顯可
    知該號誌燈號設置高度並未過高或過低，且路口前後各設有
    1 個號誌燈，該 2個號誌燈於案發當時為正常運作狀態等情
    ，已詳如前，退萬步言，異議人既已自稱其係緩慢通過系爭
    路口，若異議人之車前真有一高頂車行駛，其與前車如保持
    適當之安全距離，應至少可目視第 2個號誌燈號，異議人之
    視線不致全被遮蔽，是異議人所述顯屬事後卸責之詞，洵不
    足採。
    綜上所述，異議人確有於前揭時、地行經有燈光號誌管制交
    叉路口闖越紅燈（直行）之違規行為，從而原處分機關依道
    路交通管理處罰條例第53條第1 項之規定，裁處異議人2,70
    0 元罰緩，並依同條例第63條第1 項第3 款之規定，記違規
    點數3 點，核無違誤，本件異議人之異議為無理由，應予駁
    回。
五、抗告意旨以：
  (一)台北縣交通局之故障維修紀錄，說明該路口號誌自97年9月1
    日至同年10月31日期間，僅於97年9 月16日接獲通報故障，
    並於當日修復等語，並無法說明何以97年1 月11日及13日所
    拍攝之照片仍為不亮之現象，該維修紀錄顯然不實。
  (二)另附台北市○○路○段小巷出口號誌，也是如此號誌有所故
    障而長期未見修復之情形。
  (三)依前述，在號誌燈故障全部不亮之路口，於暗夜中，其視覺
    效果極低，究能有多少予用路人辨識之功效。似此情形，此
    等路口難以令用路人覺得有號誌之作用，所以用路人逕行通
    過，自屬必然。
  (四)本件另一較低矮之號誌燈，因較偏旁，兩者距離不過十米，
    我前方隨便一輛一部高頂車，就擋住了我的視線，此有大直
    橋下之號誌燈照片可證。
  (五)開單取締之警員於原審之證詞所言不實。其立於本件路口三
    十公尺處，怎能得知該路口號誌故障呢？否則可調閱該路口
    之用路人詢問所見號誌之狀況。縱上原審各項事證邏輯有誤
    ，顯有偏頗，明顯故意冤判等語。
六、經查：受處分人於上開時、地駕駛車牌號碼759-CY營業一般
    小客車闖紅燈等事實，業據證人即舉發警員乙○○於原審證
    述屬實，且明白證稱：「蘆洲市成蘆橋下橋處有分下橋專用
    號誌及平面專用號誌，異議人從平面道路下來，他將下橋號
    誌當作是平面號誌，誤認為是綠燈，所以我將他攔停下來舉
    發。當下橋號誌為綠燈時，平面道路號誌是紅燈，而我當時
    站在路口過後30公尺的位置，只有下橋號誌綠燈可通行，平
    面道路號誌是紅燈，我不記得紅燈亮多久，我就看到異議人
    從平面道路闖紅燈通過。案發當時，平面道路號誌沒有故障
    ，而且該處有2個號誌，未到路口前1 個，通過路口後也有1
    個號誌，而且2 個號誌都沒有故障，攔停時異議人有說下橋
    號誌是綠燈，他沒有說平面道路的號誌是壞的」等語，抗告
    意旨仍辯稱其當時遭前車擋住號誌燈，及號誌當時故障云云
    。然若如抗告人所云，如其前方有其所稱之高頂車擋住視線
    ，以現場路口前後各設有1個號誌燈，且該2個號誌燈於案發
    當時為正常運作狀態（有台北縣交通局98年4 月27日北交工
    字第0980306786號函覆在卷可稽），若抗告人有保持安全行
    車距離，至少可目視另一個號誌燈號，抗告人之視線亦不致
    全被遮蔽。是抗告人所述顯屬事後卸責之詞，洵不足採。至
    抗告意旨所舉號誌燈故障，長期未修復等情，其所舉照片所
    示均非本件路口，洵與本件事實無關，無法證明本件路口當
    時號誌故障等情，原裁定亦已詳為說明。是本件抗告意旨仍
    執陳詞，指摘原裁定不當，為無理由，應予駁回。
據上論斷，應依道路交通管理處罰條例第89條，道路交通案件處
理辦法第26條，刑事訴訟法第412條，裁定如主文。
中    華    民    國    98    年    8     月    14    日
                  刑事第十一庭審判長法  官   張連財
                                    法  官   林明俊
                                    法  官   楊照男
以上正本證明與原本無異。
不得再抗告。
                                    書記官   顧正榕
中    華    民    國    98    年    8     月    14    日


司法院資訊處製作；財團法人民間司法改革基金會備份。
